【裁判字號】    94,自,62
【裁判日期】    951229
【裁判案由】    誣告等
【裁判全文】
臺灣士林地方法院刑事裁定               94年度自字第62號
自  訴  人  丙○○
自訴代理人  陳建瑜律師
            陳瓊苓律師
被      告  甲○○原名為翁滿.
                    之1號
            乙○○
上列被告因誣告等案件，經自訴人提起自訴，本院裁定如下：
    主  文
自訴駁回。
    理  由
一、自訴意旨略以：被告甲○○因經營喬葳股份有限公司（下稱
    喬葳公司）不善，自民國93年2月農曆過年後即四處尋覓同
    行合作經營，其於93年4月中旬主動前往自訴人丙○○經營
    之宏協紙品有限公司（下稱宏協公司）洽商關於合夥經營或
    兩公司合併之事宜，最初達成之共識為「喬葳公司遷移至宏
    協公司現址合夥經營，自5月1日起出貨依6/4比例拆帳」，
    為此被告甲○○旋於4月20日依約遷移其貨品3批至自訴人之
    公司，自訴人亦於同日開立台北市第五信用合作社大同分社
    新台幣（下同）30萬元支票1紙交付被告甲○○以為合夥訂
    金，被告甲○○更以喬葳公司名義與自訴人之房東訂定書面
    租賃契約，被告甲○○遷移公司貨品至自訴人公司後，即自
    5 月1日起依約向自訴人下單進貨出售，所得依6/4比例拆帳
    ，截至5月11日止，喬葳公司尚有被告甲○○簽認之出貨單
    拆帳款7390元整尚未給付，嗣同年5月7日，被告甲○○又主
    動將喬葳公司之員工勞保卡、會計帳冊及辦公室電腦設備等
    ，依約悉數遷入自訴人之公司，次日即5月8日，被告甲○○
    復向自訴人聲稱其無意繼續經營，主動提出以30 0萬元整之
    價格轉讓喬葳公司全部資產及經營權予自訴人，幾經議價後
    自訴人於5月9日與被告甲○○以280萬元整達成喬葳公司讓
    與之協議，並約定以前揭30萬元為訂金，5月底前支付120萬
    元，剩餘130萬元尾款則按月分期，於93年底前支付完畢，
    雙方並約定待庫存貨品整理、清點完畢後委請會計師辦理喬
    葳公司變更登記。渠料被告甲○○與自訴人達成上開協議後
    ，復又變卦乃於5月12日向自訴人表示欲將喬葳公司收回自
    己經營，同時提議賠償自訴人10萬元以取回全部貨品及辦公
    設備、文件，實則當時被告已違約將喬葳公司經營權轉讓予
    被告乙○○，被告乙○○明知被告甲○○與自訴人公司達成
    公司讓與之協議，竟於93年6月16日與被告甲○○聯名具狀
    誣告自訴人侵占與強制罪，並於同年6月18日捏造事實並以
    民事訴訟為手段向自訴人索求鉅額款項，利用民事訴訟調解
    程序中假意與自訴人調解成立，詐騙自訴人於民事達成和解
    後，故意不履行「第三人翁滿如應同時當場撤回台灣士林地
    檢署93年偵字第9173號對丙○○侵占等刑事告訴及表示雙方
    之前所指之事實純屬誤會且業已和解之書狀與相對人」之承
    諾，對自訴人繼續刑事告訴，又於台灣士林地方法院檢察署
    93 年偵字第9173號侵占案出庭應訊時，竟共謀矇騙該管檢
    察官，繼續對自訴人進行刑事追訴，因認被告人共同誣告自
    訴人，且利用民事訴訟調解程序共同向自訴人詐欺取得喬葳
    公司庫存貨品之交付，2人均涉有刑法第169條第1項之誣告
    罪、同法第339條第1項詐欺取財罪嫌云云。
二、按法院或受命法官於自訴案件第一次審判期日前訊問及調查
    結果，如認為案件有刑事訴訟法第252 條至第254 條之情形
    者，得以裁定駁回其自訴，同法第326 條第3 項定有明文。
    次按誣告罪之成立，以意圖他人受刑事處分虛構事實而向該
    管公務員申告為其要件，如其報告之目的，在求判明是非曲
    直，並無使人受刑事或懲戒處分之請求，即與誣告罪之構成
    要件不符，最高法院55年台上字第888號判例可資參照。又
    刑法上詐欺罪之成立，須加害者有不法取得財物之意思，實
    施詐術，被害者因此陷於錯誤，而為財產上之處分，並受有
    損害者，始足當之。倘加害者並未施用何欺罔之詐術，致被
    害者因而陷於錯誤處分其財物，尚不得遽以詐欺罪相繩。
三、自訴人認被告2人涉犯刑法第169條第1項之誣告罪及同法第
    339條第1項詐欺取財罪嫌，無非以自訴人與被告甲○○已談
    妥合夥條件或公司轉讓事宜，被告甲○○亦收取自訴人給付
    之30萬元合夥訂金，事後被告甲○○竟反悔，又將公司賣予
    被告乙○○，而被告乙○○亦明知上情，竟共同對自訴人提
    起強制罪、侵占等告訴，且利用民事訴訟調解程序假意與自
    訴人和解，而詐欺取得喬葳公司庫存貨品交付，並提出庫存
    貨品清單、台北市第五信用合作社大同分社新台幣三十萬元
    支票及兌領帳戶明細、租賃契約、被告甲○○簽任之出貨單
    、庫存貨品、辦公設備及帳冊文件整理及歸檔完畢照片、93
    年6月16日刑事告訴狀、93年6月18日民事起訴狀、律師事務
    所傳真之和解協議書、存證信函、本院93年10月22日93年度
    訴字第689號調解筆錄、臺灣士林地方法院檢察署93年度偵
    字第9173號案件93年11月10日偵訊筆錄等證據方法為其主要
    論據。
四、經查：
(一)前揭被告甲○○告訴自訴人涉犯刑法第304條強制罪之事實
    ，業經台灣士林地方法院以93年度偵字第9173號案件提起公
    訴，復經本院於94年11月29日以94年度易字第504號判決判
    處有期徒刑3月，嗣自訴人提起上訴後，已經臺灣高等法院
    於95年4月11日以95年度上易字第279號判決駁回上訴確定等
    情，業據本院調取上開刑事案件偵審卷宗核閱屬實，並有上
    開起訴書、刑事判決、臺灣高等法院被告前案紀錄表各1 份
    在卷可稽，足徵被告等以前揭情詞指訴自訴人犯罪，並向台
    灣士林地方法院檢察署申告，其所指訴之事實，客觀上顯非
    全然無因，亦無何刻意捏造事實誣指自訴人犯罪之情事。
(二)又查，被告甲○○與自訴人丙○○並未談妥喬葳公司合夥條
    件或公司轉讓事宜乙節，業據被告甲○○於前揭恐嚇案件之
    本院審理時到庭結證明確（見本院94年度易字第504號刑事
    卷宗94年11月15日審判筆錄第4至7頁），且與證人即自訴人
    之妻唐秀華於本院上開案件審理時證述：「對於貨品的價值
    還有爭執，因我們還沒有作盤點的動作，也因為翁滿如反反
    覆覆，所以合夥契約才一直沒有簽」等語情節相符（見同上
    本院刑事卷宗同日審判筆錄第19頁），足見自訴人與被告甲○○對於前開貨品之價值、出資比例、給付出資方式等合夥
    重要條件，始終未經確認，益證自訴人就前開喬葳公司庫存
    貨品尚未與被告甲○○談妥合夥條件或公司轉讓事宜甚明。
(三)自訴人固提出載有「喬葳合夥訂金」等字樣之30萬元支票1
    紙為證，惟查被告甲○○於本院另案審理時已堅決否認上開
    支票為合夥訂金，並證稱：該支票係伊向自訴人之借款，支
    票影本上「翁滿如」簽名係由伊所簽立，簽名時該支票影本
    上並無「喬葳合夥訂金」等字樣等語（見同日本院審判筆錄
    第5頁），又觀之自訴人於本院上開案件審理時亦自承該支
    票影本上之「喬葳合夥訂金」等字樣係由其太太唐秀華所寫
    等語（見同日本院審判筆錄第20頁），倘若該支票確係喬葳
    公司之合夥訂金，被告甲○○既已在該支票影本上簽名，何
    以不由被告甲○○直接簽立「喬葳合夥訂金」等字樣，卻反
    於常情由自訴人之妻唐秀華填載「喬葳合夥訂金」等字樣，
    亦與證人唐秀華證述雙方尚未談妥和解條件，並未簽立合夥
    契約等情不符，顯見該支票尚難遽認係兩造之合夥訂金，自
    訴人執此支票作為公司合夥之憑據，尚難採信。
(四)本件自訴人與被告甲○○並未達成合夥經營或公司經營權轉
    讓等事宜，業如前述，被告甲○○事後與被告乙○○達成讓
    渡協議，將喬葳公司經營權轉讓被告乙○○，而欲取回喬葳
    公司所有之庫存貨品及生財器具，卻遭自訴人刁難阻止，妨
    害被告甲○○取回上開貨品、器具，被告為此提起民事訴訟
    請求自訴人返還上開喬葳公司之貨品、器具，嗣兩造調解成
    立，被告依調解內容給付自訴人六十五萬元後，取回喬葳公
    司之貨品、器具，以此而論，難認被告有何不法所有之詐欺
    意圖，其上開行為核與詐欺罪之構成要件有間。況自訴人於
    本院訊問時亦表示：其對此事已不追究了等語（見本院95年
    8 月21日準備程序筆錄），益證本件純屬民事私權當事人間
    糾葛，尚難遽以詐欺罪相繩。
四、綜上所述，本件既查無積極證據足資證明被告有何自訴人所
    指之誣告、詐欺犯行，尚難僅憑自訴人片面指訴遽為不利於
    被告之認定，從而本院認被告2人之犯罪嫌疑不足，揆諸前
    揭規定，應依法裁定駁回本件自訴。
據上論斷，應依刑事訴訟法第326 條第3 項、第252 條第10款，
裁定如主文。
中    華    民    國    95    年    12    月    29    日
                  刑事第五庭審判長法  官  周政達
                                  法  官  周群翔
                                  法  官  汪梅芬
以上正本證明與原本無異。
如不服本判決，應於判決送達後10日內，向本院提出上訴狀。
                                  書記官  張成龍
中    華    民    國    95    年    12    月    29    日


司法院資訊處製作；財團法人民間司法改革基金會備份。
